【裁判字號】    90,訴,2085
【裁判日期】    901210
【裁判案由】    偽造文書
【裁判全文】
臺灣高雄地方法院刑事判決                          九十年度訴字第二八五號
    公  訴  人  臺灣高雄地方法院檢察署檢察官
    被      告  甲○○
右列被告因偽造文書案件，經檢察官提起公訴（九十年度偵字第一四四０一號），本
院判決如左：
    主  文
甲○○行使偽造私文書，足以生損害於公眾及他人，處有期徒刑伍月，如易科罰金，
以佰元折算壹日。
高雄縣警察局舉發違反道路交通管理事件通知單高警交字第Ｎ00000000號之
收受通知聯者簽章欄上偽造之「丙○○」署押壹枚沒收。
    事  實
一、甲○○於民國九十年六月十五日上午十一時三十分許，騎乘車牌號碼ＯＬＦ－三
    二三號機車，行經高雄縣旗山鎮○○○路三一四號（即高雄客運旗山鎮北站）前
    時，因違規闖紅燈，遭警察攔下盤查並開單告發。詎甲○○為脫免受罰，竟冒用
    「丙○○」名義，在高雄縣警察局高警交字第Ｎ00000000號舉發違反道
    路交通管理事件通知單（下簡稱舉發通知單）之收受通知聯者簽章欄上偽造「丙
    ○○」名義之簽名，以示業已收受該告發通知單，再交還該警員收執處理，足以
    生損害於丙○○本人之權益及公路機關對道路交通違規事件管理處罰之正確性。
二、案經高雄縣警察局旗山分局報請台灣高雄地方法院檢察署檢察官偵查起訴。
    理  由
一、訊據被告甲○○固供承有於右揭時、地，因騎乘機車闖紅燈違規，即在上開舉發
    通知單之收受通知聯者簽章欄上簽立「丙○○」之署名收受後交還警員等情不諱
    ，惟辯稱：伊在丙○○之花店工作，平日皆獲授權以丙○○名義簽收物品，一時
    反應不過來，並非故意偽簽云云。然查：前揭被告未經授權，冒用其名義簽收舉
    發通知單之事實，已據被害人丙○○於警訊及本院調查程序中指述：當日伊在外
    收取貨款，並未騎用該機車，係警察打電話詢問伊有無違規，伊才知被告冒用伊
    名義簽收交通違規單，伊沒有授權被告以伊名義簽名；被告直至事發後才將違規
    冒簽之事告知伊等語綦詳（見偵卷第五至六頁、本院九十年十月四日訊問筆錄）
    ，核與證人乙○○即在場舉發員警於本院訊問時到庭結證證稱：被告因闖紅燈被
    攔查且無法出示證件資料，遂留下「丙○○」之姓名及地址，伊依被告所寫資料
    填載舉發通知單後，被告當場親簽「丙○○」之名字收受，被告均未提及其並非
    車主本人或替別人簽收違規單，事後伊等按址查詢始知被告並非丙○○本人等查
    獲情節相符（詳本院九十年十月二十九日訊問筆錄），並有高雄縣警察局高警交
    字第Ｎ00000000號舉發違反道路交通管理事件通知單一紙附卷可佐。參
    以被告簽立上開舉發通知單時，未得丙○○授權，且並未告知警員其並非丙○○
    本人，即以「丙○○」名義簽收一情，復據被告自承在卷（本院九十年十月四日
    訊問筆錄參照），衡情駕駛人自身行為所致之交通違規案件，當無獲他人授權簽
    收該舉發通知單之理，被告自難諉為不知，足徵其上開所辯：並非故意云云，顯
    屬推諉卸責之詞，其明知仍偽簽他人姓名，確有偽造文書之主觀犯意甚明。事證
    明確，被告上開犯行，洵堪認定。
二、按被告於舉發通知單之收受通知聯者簽章欄內偽簽「丙○○」之署名，其性質含
    有收受該通知單之意，乃屬收據之性質，並非單純偽造署押，而屬偽造私文書之
    行為；其復持該紙偽造之私文書交予取締之警員表示違規人已親自收受舉發通知
    單之意，係屬對該私文書之內容有所主張，並足以生損害於丙○○本人及公路機
    關對道路交通違規事件管理處罰之正確性。是核其前開所為，係犯刑法第二百十
    六條、第二百十條之行使偽造私文書罪。被告偽造署押乃偽造私文書之階段行為
    ；其偽造私文書後復持以行使，偽造之低度行為應為其後行使之高度行為所吸收
    ，均不另論罪。審酌被告素行良好，有卷附台灣高等法院被告全國前案紀錄表存
    卷可按，其一時失慮，冒用他人名義簽收違規通知單，損害該本人權益及公路機
    關對交通違規案件管理處罰之正確性，殊無可取，且犯後猶狡飾圖卸刑責，全然
    未見具體悔過認錯表現，惟犯罪手段、情節均屬非鉅，所生危害尚非重大等一切
    情狀，量處如主文所示之刑，併諭知易科罰金之折算標準，以資懲儆。又被告於
    高雄縣警察局舉發違反道路交通管理事件通知單高警交字第Ｎ00000000
    號之收受通知聯者簽章欄上偽造之「丙○○」署押乙枚，應依刑法第二百十九條
    之規定，併予宣告沒收，附此敘明。
據上論斷，應依刑事訴訟法第二百九十九條第一項前段，刑法第二百十六條、第二百
十條、第四十一條第一項、第二百十九條，罰金罰鍰提高標準條例第二條，判決如主
文。
本案經檢察官楊慶瑞到庭執行職務。
中      華      民      國      九十      年      十二     月    十     日
                                  臺灣高雄地方法院刑事第六庭
                                      審判長法  官  趙家光
                                            法  官  周玉群
                                            法  官  林韋岑
右正本證明與原本無異。
如不服本判決，應於判決送達後十日內，向本院提出上訴狀。
                                            書記官  董明惠
中    華    民    國      九十      年      十二      月      十一      日
【附錄本判決論罪科刑法條】
中華民國刑法第二百十條：
  偽造、變造私文書，足以生損害於公眾或他人者，處五年以下有期徒刑。
中華民國刑法第二百十六條：
  行使第二百十條至第二百十五條之文書者，依偽造、變造文書或登載不實事項或使
  登載不實事項之規定處斷。


司法院資訊處製作；財團法人民間司法改革基金會備份。
